【裁判字號】    97,訴,520
【裁判日期】    980113
【裁判案由】    分配表異議之訴
【裁判全文】
臺灣臺中地方法院民事判決               97年度訴字第520號
原      告  甲○○
訴訟代理人  廖瑞鍠律師
            吳光陸律師
上  一  人
複  代理人  壬○○
被      告  丁○○
            戊○○
            己○○
            丙○○
            乙○○
            庚○○
共      同
訴訟代理人  沈朝江律師
上當事人間分配表異議之訴事件，本院於民國97年12月22日言詞
辯論終結，判決如下：
    主  文
本院95年度執字第71997號強制執行事件，於97年1月7日所製作
之分配表（如附件），如附表一「分配金額」欄所示被告分配得
之金額均應更正改列為新台幣零元。
訴訟費用由被告丁○○負擔10%、被告戊○○負擔17%、被告己○○負擔25%、被告丙○○負擔17%、被告乙○○負擔6%、被告庚○○負擔25%。
    事 實 及 理 由
壹、按債權人或債務人對於分配表所載各債權人之債權或分配金
    額有不同意者，應於分配期日一日前，向執行法院提出書狀
    ，聲明異議。異議未終結者，為異議之債權人或債務人，得
    向執行法院對為反對陳述之債權人或債務人提起分配表異議
    之訴；債務人對於有執行名義而參與分配之債權人為異議者
    ，僅得以第14條規定之事由，提起分配表異議之訴；聲明異
    議人未於分配期日起十日內向執行法院為前二項起訴之證明
    者，視為撤回其異議之聲明；強制執行法第39條第1項、第
    41條第1項前段、第2項、第3項前段分別定有明文。經查，
    本院95年度執字第71997號強制執行事件經於民國（下同）
    97年1月7日作成分配表，並定於97年1月30日分配，原告於
    97年1月28日對分配表聲明異議，因被告不同意原告對分配
    表所為之聲明異議，原告因而於同年2月5日提起本件分配表
    異議之訴，業經調閱上揭強制執行案卷宗查核無訛，則原告
    提起本件分配表異議之訴之程序，核與首開規定無違，應先
    敘明。
貳、原告主張：本院95年度執字第71997號強制執行事件（下稱
    系爭執行事件）之執行標的即訴外人程束所有(1)坐落台中縣
    太平市○○段1662-19地號土地暨其上同段3131建號即門牌
    號碼台中縣太平市○○路465巷10號的房屋(2)同段段1659-2
    、1660-11、1660-8、1660-14、1660-15、1659-5等6筆地號
    土地，業於96年7月26日第二次拍賣期日分別以915萬元、2,
    006萬元拍定。於系爭執行事件上開執行標的拍定前，被告
    提出如附表二「執行名義」欄所示之本票准許強制執行裁定
    為執行名義，就系爭執行事件執行標的聲明參與分配，經本
    院分別以如附表二「執行案號」欄所示之案號受理，嗣本院
    於97年1月7日作成系爭執行事件分配表（下稱系爭分配表）
    ，將附表二所示被告主張之債權均列入系爭分配表受分配，
    並訂於同年月30日分配，然訴外人程束事實上並未積欠被告
    任何款項，被告所主張如附表二「執行名義」欄所示本票裁
    定所載之本票債權均屬虛偽，不應受分配，應將被告所受分
    配金額均更正為0，再重新依比例分配與其他債權人，原告
    之客觀利益上得以多分配1,103,098元，為此向執行法院對
    分配表聲明異議，並提起
    本件分配表異議之訴等語。並聲明：如主文所示。
參、被告均聲明請求駁回原告之訴。分別陳述略稱：
  一、被告丁○○部分：被告丁○○係從事鋼骨結構之包商，平
      日以為人搭建鐵皮屋、鐵架為業，93、94年間陳添泉、程
      束夫妻委託被告丁○○在坐落台中縣太平市○○段1662-1
      9地號土地上興建鋼筋水泥造房屋（即同段3131建號、門
      牌號碼：台中縣太平市○○路465巷10號房屋，下稱系爭
      房屋），雙方約定每坪3.5萬元，以實作坪數計算，並依
      工程完成進度為給付工程款依據，然自93年底、94年左右
      ，陳添泉、程束夫妻即無能力再給付工程款於被告丁○○
      ，故而自94年底起系爭房屋興建工程即停止，工程僅進行
      至系爭房屋粗胚完成，被告丁○○持有之本票係程束於系
      爭房屋粗胚完成後無能力付款時簽發交付，以作為被告丁○○工程款債權之保障，而事實上程束積欠被告丁○○之
      工程款債權已逾160萬元等語。
  二、被告戊○○部分：
    (一)被告戊○○於97年3月5日本人具狀稱：被告戊○○係從事
      水電工程及基地回填土方工程多年，陳添泉、程束夫婦係
      恩主公廟「聖興宮」之廟祝（負責人），因該廟宇坐落之
      土地原係河床用地，陳添泉、程束夫妻因委由被告戊○○
      從事基地填土工程及廟宇水電工程施工，故而積欠被告戊○○工程款約100餘萬元。後陳添泉、程束夫妻因出售土
      地引起糾紛，土地遭假扣押拍賣，導致財務週轉不靈，陸
      續向被告戊○○借款100餘萬元，合計被告戊○○對陳添
      泉、程束夫妻之工程款及借款債權額為250萬元，被告戊○○對陳添泉、程束夫妻之債權確實存在，並無虛偽。
    (二)被告訴訟代理人於97年4月30日提出之答辯狀稱：臻宏股
      份有限公司（下稱臻宏公司）法定代理人程束於81、82年
      間以支票向被告戊○○調借40萬元，再於86年1月間起至
      同年8月間止，先後向被告戊○○借款共123萬元，另被告
      戊○○承作聖興宮基地填土、砂石工程，程束尚欠工程款
      30萬元、水電工程款573,360元，足見被告戊○○對程束
      有債權存在非虛。
  三、被告己○○部分：被告己○○因代程束收回臻宏公司簽發
      、交付訴外人廣隆工業股份有限公司（下稱廣隆公司）之
      支票，程束因而積欠被告己○○302萬元；另程束亦先後
      向被告己○○借款共80萬元，合計380萬元，被告己○○
      對程束確實有上揭債權無訛。
  四、被告丙○○部分：程束自76年起至84年8月30日止先後以
      瑋鴻企業股份有限公司（法定代理人為陳添泉，下稱瑋鴻
      公司）及臻宏公司為發票人之支票向被告丙○○調借現金
      共計256萬6725元，故程束乃簽發面額本票260萬元予被告
      丙○○以為清償。
  五、被告乙○○部分：被告乙○○原向訴外人國有財產局承租
      坐落台中縣太平市○○段1659-2、1660-11、1660-8地號
      等3筆土地，嗣被告無清查向國有財產局申請承購上開3筆
      土地後，將上開3筆土地出售程束夫婦，並於95年4月28日
      與程束簽訂買賣契約，程束尚有尾款95萬元未為給付；另
      被告乙○○曾承作程束之夫陳添泉廟宇工程，陳添權所交
      付經其背書、面額25萬元之支票未獲兌現，故而被告乙○○對程束之債權係真實。
  六、被告庚○○部分：程束自91年4月12日起至93年1月19日止
      先後向被告庚○○借款20次，共計350萬元，故而程束簽
      發面額350萬元之本票交付被告庚○○以為憑據。
肆、兩造經法官試行整理、簡化爭點，並同意訂立協議如下：
  一、兩造不爭執之事項
    (一)本院95年度執字第71997號給付票款強制執行事件，於96
      年7月26日拍定訴外人程束所有、坐落(1)台中縣太平市○○段1662-19地號土地暨其上同段3131建號建物（門牌號
      碼：台中縣太平市○○路465巷10號）及(2)同段1659-2、1
      660-8、1660-11、1659-5、1660-14、1660-1 5地號土地
      ，拍定價金分別為(1)915萬元(2)2,006萬元，並經本院於97
      年1月7日就上開不動產拍賣所得價金作成分配表（下稱系
      爭分配表），定於97年1月30日分配。
    (二)原告為系爭執行事件執行標的之假扣押債權人（本院95年
      度執全字第4739號），經本院以其假扣押債權350萬元列
      入系爭分配表受分配，後原告取得其假扣押所保全請求之
      全部勝訴判決（債權金額本金700萬元），而於97年4月18
      日提出本院95年度重訴字第460號民事確定判決請求受領
      分配，經本院以97年度執字第28899號案件受理在案。
    (三)被告丁○○於系爭執行事件執行標的拍定前，以本院95年
      度票字第35407號本票准許強制執行裁定（債權金額本金
      160萬元）為執行名義，聲請就系爭強制執行事件之執行
      標的拍定價金參與分配，經本院以96年度執字第30297號
      事件受理，並經本院將其債權以普通債權列入系爭分配表
      參與分配。
    (四)被告戊○○於系爭執行事件執行標的拍定前，以本院96年
      度票字第8693號本票准許強制執行裁定（債權金額本金25
      0萬元）為執行名義，聲請就系爭強制執行事件之執行標
      的拍定價金參與分配，經本院以96年度執字第31469號事
      件受理，並經本院將其債權以普通債權列入系爭分配表參
      與分配。
    (五)被告己○○於系爭執行事件執行標的拍定前，以本院95年
      度票字第32657號、95年度票字第31953號本票准許強制執
      行裁定（債權金額合計本金380萬元）為執行名義，聲請
      就系爭強制執行事件之執行標的拍定價金參與分配，經本
      院以96年度執字第28354號事件受理，並經本院將其債權
      以普通債權列入系爭分配表參與分配。
    (六)被告丙○○於系爭執行事件執行標的拍定前，以本院95年
      度票字第37905號本票准許強制執行裁定（債權金額本金
      260萬元）為執行名義，聲請就系爭強制執行事件之執行
      標的拍定價金參與分配，經本院以96年度執字第28353號
      事件受理，並經本院將其債權以普通債權列入系爭分配表
      參與分配。
    (七)被告乙○○於系爭執行事件執行標的拍定前，以本院95年
      度票字第35552號本票准許強制執行裁定（債權金額本金
      95萬元）為執行名義，聲請就系爭強制執行事件之執行標
      的拍定價金參與分配，經本院以96年度執字第29041號事
      件受理，並經本院將其債權以普通債權列入系爭分配表參
      與分配。
    (八)被告庚○○於系爭執行事件執行標的拍定前，以本院95年
      度票字第31954號本票准許強制執行裁定（債權金額本金
      350萬元）為執行名義，聲請就系爭強制執行事件之執行
      標的拍定價金參與分配，經本院以96年度執字第28355號
      事件受理，並經本院將其債權以普通債權列入系爭分配表
      參與分配。
    (九)原告於分配期日一日前之97年1月28日以被告之債權不存
      在為由，對系爭分配表聲明異議，被告則均就原告之聲明
      異議為反對之陳述。
  二、兩造爭執之焦點：被告對訴外人即系爭執行事件之債務人
      程束是否確有其所持執行名義所示之債權存在？
伍、得心證之理由：
  一、按當事人主張有利於己之事實者，就其事實有舉證之責任
      ，民事訴訟法第277條定有明文。又依舉證責任分配之法
      則，主張積極事實者應負舉證責任。本件原告起訴主張被
      告對程束如附表二所示之債權不存在，被告則抗辯其對程
      束如附表二所示之債權均存在，則原告主張者為消極事實
      ，被告主張者為積極事實，而如附表二所示執行名義均為
      准許本票強制執行裁定，並無實體上確定力，故而，本件
      自應由被告就其主張對程束有如附表二所示債權存在之利
      己積極事實，負舉證之責任，應先陳明。
  二、被告丁○○部分：
    (一)被告丁○○以其因於93、94年承攬程束、陳添泉夫妻系爭
      房屋興建工程，尚有工程款160萬元未獲給付，故而簽發
      本票交付被告丁○○以作為未付工程款之保障，主張被告
      丁○○對程束確有如附表二編號1所示之債權存在。
    (二)原告則以系爭房地承攬人係訴外人穩茂營造有限公司（下
      稱穩茂公司），而穩茂公司之法定代理人為郭茂勝，並非
      被告丁○○，主張被告丁○○對程束並無附表二編號1所
      示之債權存在。
    (三)經查，被告丁○○所持有、聲請就系爭強制執行事件之執
      行標的拍定價金參與分配之本票，其發票日為93年9月10
      日，有被告丁○○所提出如附表二編號1所示之執行名義
      及本票可資為證，業經調閱本院96年度執字第30297號卷
      宗查核無誤。而被告丁○○所承攬程束系爭房屋興建工程
      ，程束係於93年底、94年左右始無法支付系爭房屋興建工
      程之工程款，則為被告丁○○所自認（見本院卷第54頁）
      ，則被告丁○○所持有本票之發票日，顯係在程束無法支
      付系爭房屋工程款之前，被告丁○○抗辯其所持有之本票
      ，係因程束無法支付系爭房屋興建工程款故而簽發，已難
      逕信為真。況經本院向台中縣政府調閱系爭房屋使用執照
      卷宗（即台中縣政府93-3102號使用執照卷），台中縣政
      府係在93年10月1日始核發爭房屋之建造執照，系爭房屋
      興建工程則遲至94年5月24日方經勘驗開工與放樣，有系
      爭房屋建造執照附於該使用執照卷可稽，程束取得系爭房
      屋建造執照之日期及系爭房屋開工之日期，均在簽發被告
      丁○○所持有本票發票日之後，被告丁○○主張其所持有
      之本票係系爭房屋興建工程款，洵難信為真正。系爭房屋
      取得建造執照及開工之日期，既均在被告丁○○所持有本
      票發票日之後，足見程束簽發如附表二編號1執行名義所
      示本票與系爭房屋興建工程無關，則被告丁○○聲請傳喚
      證人郭茂勝以資證明系爭房屋興建工程係由其施作，即無
      傳訊之必要，附此敘明。
  三、被告戊○○部分：
    (一)被告戊○○：被告戊○○本人主張其持有如附表二編號2
      執行名義所示之本票，係陳添泉、程束夫妻委託其從事「
      聖興宮」坐落基地填土工程及廟宇水電工程施工，積欠被
      告戊○○工程款約100餘萬元，後陳添泉、程束夫妻因出
      售土地引起糾紛，土地遭假扣押拍賣，導致財務週轉不靈
      ，陸續向被告戊○○借款100餘萬元，合計250萬元，故而
      簽發前揭本票交付被告戊○○。被告訴訟代理人則主張被
      告戊○○對程束之債權，除前述工程款債權外，借款債權
      部分則主張係陸續發生於81年間起至86年間止。
    (二)經查：
      (1)被告戊○○主張對程束有「聖興宮」坐落基地填土工程
        及廟宇水電工程工程款債權部分，無非以其所提出之估
        價單5紙為其佐證。然查，被告戊○○所提出之估價單5
        紙，其中3紙估價單開立之日期為94年8月20日、其中2
        紙估價單開立之日期為95年3月10日（見本院卷第99頁
        至第103頁），而被告戊○○所持有、聲請就系爭強制
        執行事件之執行標的拍定價金參與分配之本票，其發票
        日為94年4月25，有被告戊○○所提出如附表二編號2所
        示之執行名義及本票可資為證，業經調閱本院96年度執
        字第31469號卷宗查核無誤，被告戊○○所持有之本票
        發票日乃早在其為陳添泉、程束夫妻進行「聖興宮」基
        地填土及水電工程之前，足見程束顯無可能因積欠「聖
        興宮」填土及水電工程工程款，而簽發本票交付被告戊○○甚明。
      (2)至被告戊○○主張其對程束另有借款債權部分，被告戊○○本人具狀主張借款債權之發生，係因陳添泉、程束
        夫妻出售土地予原告滋生糾紛，土地遭假扣押，導致財
        務週轉不靈，故而向被告戊○○借款等語，而原告係在
        95年6月間方向程束購買土地、於同年8月28日始具狀聲
        請對程束所有不動產實施假扣押，本院於95年9月6日始
        囑託地政機關就程束所有之不動產為查封登記，為兩造
        所不爭執，並經調閱本院95年度執字第4739號假扣押卷
        、97年度執字第28899號卷宗查核無訛，則依被告戊○○本人之主張，其對程束借款債權之發生應在95年9月
        之後，遠在被告戊○○所持有本票發票日之後達一年餘
        ，被告戊○○主張程束因與原告土地買賣糾紛向其借款
        故而簽發本票云云，顯非事實，不足採信。被告訴訟代
        理人則主張被告戊○○對程束之借款債權係先後發生於
        81年間起至86年間止，姑不論被告訴訟代理人所主張之
        借款時間與被告戊○○本人之主張，時間相差達十餘年
        之久，前後矛盾不符，且被告戊○○果有於81年間至86
        年間陸續借款予程束未獲清償之事實，衡之常情，被告
        戊○○本人於具狀答辯時，絕無隱而不提之理，被告訴
        訟代理人所為借款債權發生時點之主張，既與被告戊○○本人之主張不符，且悖於常情，已不足採信。況被告
        訴訟代理人雖提出存摺影本、支票影本作為有借款之佐
        證，然依存摺影本所示，雖足見被告戊○○有於86年1
        月間起至同年8月間止，有分8次提領少則數萬元、多則
        30餘萬元現金之事實，然並無任何被告戊○○確有將提
        領金額交付程束之資金流向證明，而臻宏公司所簽發之
        支票，既未經提示，且亦無被告戊○○確有交付票載金
        額之證明，是被告所提出之存摺及支票影本，至多僅足
        證明被告戊○○有提款、臻宏公司有簽發支票之事實而
        已，並不足為被告戊○○有借款予程束之證明。
  四、被告己○○部分：
    (一)被告己○○主張對程束有債權存在，無非以其代為收回程
      束任負責人之臻宏公司所簽發、交付廣隆公司之支票面額
      共302萬元，及程束另亦先後向被告己○○借款共80萬元
      ，合計380萬元為其論據。
    (二)經查：
      (1)被告己○○主張有代程束收回臻宏公司所簽發之支票部
        分，無非以其上有被告己○○與署名「廣隆工業（股）
        林麗秀」簽名之字據（見本院卷第106頁至第108頁）及
        支票影本為證。惟查，被告己○○所提出之字據上記明
        立據日期為83年1月22日，且其內容僅記載收到支票六
        張，於「簽收人：己○○」之後記明「代簽」字樣。又
        有關程束之財務問題均係由其夫陳添泉處理，如附表二
        執行名義所示之本票，亦均係程束授權陳添泉以其名義
        簽發，業經程束、陳添泉於本院審理時證述甚明，而被
        告己○○借款予程束、陳添泉之經過，業經陳添泉到庭
        證述稱：「（問：被告庚○○、己○○持有的本票是誰
        簽立？）這部分也是由我簽發，太太簽名，但整個事情
        都是我處理，我比較清楚，由我陳述就可以。」、「（
        問：共簽發給己○○幾張票？）共二張，面額分別為六
        十萬元及三百多萬元，當時因為我向國有財產局承租
        1659之5、1660之14、1660之15、1660之19土地，我要
        給國有財產局5年的補償金，金額多少我要回去看，當
        時因為沒有錢跟己○○借，另外蓋鐵架房屋也就是原來
        的廟的工程款也是跟己○○、庚○○借的，我共向己○○借三百八十萬元左右，是在很多年間分多次借的，民
        國92年間起就開始跟她借錢，陸續借到94年我賣土地給
        原告之前，跟庚○○共借三百五十萬元，是在92年起至
        94年我賣土地給原告之前，也是分很多次借，每次借的
        金額都不同。我跟庚○○、己○○借錢，他們都是給我
        現金，每次借款的金額有5萬、10萬、30、50萬、甚至
        100萬元，大部分金額都在50萬以下，50萬以上的比較
        少，我有記帳，每筆借款時間、金額都有記，只有比較
        少的金額沒有記。」、「（問：借款是否跟己○○、庚○○會算過？）是會算過才開本票，... 」等語，陳添
        泉所稱因向國有財產局承租土地需給付補償金，故而自
        自92年間起至出售土地予原告前止，陸續向被告己○○
        借款，與被告己○○稱因代程束收回臻宏公司所簽發之
        支票，而對程束有借款債權302萬元，不但借款原因、
        期間大相逕庭，且被告己○○所提出之前述字據所載收
        回支票係在83年1月22日相距達10年之久，而以陳添泉
        與被告己○○為親兄妹關係，且在經彙算後才簽發本票
        之情況下，如程束有因被告己○○代為收回臻宏公司簽
        發之支票，而積欠被告己○○款項之事實，且金額高達
        302萬元，則衡之常情及經驗法則，陳添泉於本院作證
        時絕無隻字不提之可能，況被告己○○所提出之字據上
        僅記載收到支票六張，既未記載收到支票之緣由，且被
        告己○○復未舉證證明其因收取臻宏公司所簽發之支票
        ，曾交付廣隆公司或程束金錢之證明，則被告己○○空
        言曾因代臻宏公司收回支票而對程束有金錢債權存在，
        難信為真。
      (2)至被告己○○另主張自92年4月間起至93年2月間止另陸
        續借款80萬元予程束部分，固經提出存摺影本並舉證人
        吳育南為證。然查，被告己○○之存摺影本至多僅能證
        明被告己○○有提款之事實，並不足證明被告己○○所
        提領之款項即係借貸予陳添泉、程束夫妻，而證人吳育
        南雖證稱曾在被告己○○住處看過被告己○○交付小牛
        皮紙袋予陳添泉，惟亦併證稱：「... 我曾問過己○○
        小牛皮紙袋內裝什麼，己○○說是錢，但沒有說多少錢
        ，也沒有問己○○交錢給陳添泉的原因，己○○也沒有
        說為何交錢給陳添泉。」等語，足見證人吳育南僅係單
        純見被告己○○交付牛皮紙袋予陳添泉，就被告己○○
        究竟基於何緣由交付金錢、交付金錢之數額等均一無所
        知，而按之一般生活經驗，交付金錢之原因萬端，清償
        、購物、贈與、寄託、借貸... 等不一而足，非僅限於
        借貸，是證人吳育南單純見被告己○○交付牛皮紙袋予
        陳添泉，誠不足為被告己○○確有借貸金錢予陳添泉、
        程束之證明。
  五、被告丙○○部分：
    (一)被告丙○○以程束自76年起至84年8月30日止，先後以瑋
      鴻公司及臻宏公司之支票向被告丙○○調借現金共計256
      萬6725元，而主張其對程束有如附表二編號4所示之債權
      存在。
    (二)經查，被告丙○○就其上開主張固據提出支票、本票影本
      為證。然查，依被告丙○○所提出之支票、本票觀之，其
      發票日、到期日遠在76年至84年間，距程束簽發如附表二
      編號4執行名義所示本票之93年2月25日達九年至十餘年之
      久，如被告丙○○有借款予程束未獲清償之事實，焉有十
      餘年間均無任何處理舉措？此已與常情不合，且被告丙○○於本件所為上開主張，與其於接獲本院民事執行處通知
      原告對系爭分配表聲明異議後，於97年2月12日具狀稱：
      「本件丙○○係程束之表妹，因程束承買土地事宜向丙○○借款參佰餘萬元購買土地，因程束事後異議人甲○○向
      債務人程束假扣押，造成土地受法院拍賣而無法清償本筆
      土地之清償」等語，就借款時間、原因、金額等均大相逕
      庭，有被告丙○○陳明狀附於本院95年度執字第71997號
      執行卷宗可按，如被告丙○○確有借款予程束之事實，衡
      情絕無可能於短時間內為完全不同之陳述，況被告丙○○
      不論係本件所為上開主張、或於系爭執行事件對原告之聲
      明異議所為意見陳述，所述之借款金額與附表二編號4執
      行名義所示本票之面額均不相符，且被告丙○○復未能提
      出其資金往來資料，以資證明確有於該期間借款予程束之
      事實，則被告丙○○主張其對程束有如附表二編號4所示
      之債權存在，亦難遽信為真。
  六、被告乙○○部分：
    (一)被告乙○○主張其對程束確有附表二編號5執行名義所示
      本票債權存在，無非以其於95年4月28日將坐落台中縣太
      平市○○段1659-2、1660-11、1660-8 地號等3筆土地出
      售予程束，程束尚有尾款95萬元未為給付，及程束之夫陳
      添泉所交付、作為給付廟宇工程款之面額25萬元支票未獲
      兌現，為其論據。
    (二)經查：
      (1)被告乙○○所持有、聲請就系爭強制執行事件之執行標
        的拍定價金參與分配之本票，其發票日為94年3月20日
        ，有被告乙○○所提出如附表二編號5所示之執行名義
        及本票可資為證，業經調閱本院96年度執字第29041號
        卷宗查核無誤。而被告乙○○係於95年4月28日方將前
        揭土地出售予程束，為被告乙○○自認之事實，並有土
        地買賣所有權移轉契約書附卷可按（見本院卷第132頁
        ），足見被告乙○○所持有本票簽發之日期，遠在被告
        乙○○將前揭土地出售程束之一年前，顯見被告乙○○
        持有之本票與其出售前揭土地予程束無關。至被告訴訟
        代理人97年4月30日答辯狀記載稱被告乙○○係將前揭
        土地承租權先於94年9月9日出售予訴外人何春景，後因
        何春景無資力給付價款，轉由陳添泉給付價款，再以被
        告乙○○名義申請承購前揭土地後，再移轉登記予程束
        ，結算後程束既積欠被告乙○○95萬元等語，然被告訴
        訟代理人答辯狀上開記載與被告乙○○當庭堅決否認曾
        出售承租權不符，且上開記載所述暨提出之買賣契約書
        所示，均係在94年3月20日程束簽發本票之後，仍無從
        認其所載各節與程束簽發本票有關，併予敘明。
      (2)至被告乙○○另主張對程束有廟宇工程款債權25萬元部
        分，雖提出支票影本乙紙（見本院卷第41頁）資為佐證
        ，然依被告乙○○所提出之支票觀之，該支票之發票日
        為95年6月20日，亦遠在被告乙○○所持有本票發票日
        之後一年餘，程束顯然不可能預見一年餘之後將積欠被
        告乙○○工程款，而事先簽發本票交付被告乙○○。從
        而，被告乙○○主張因對程束有工程款債權存在，故而
        取得程束所簽發之本票云云，洵難信為真正。
  七、被告庚○○部分：
    (一)被告庚○○以程束自91年4月12日起至93年1月19日止先後
      向其借款20次，共計350萬元，主張被告庚○○對程束有
      如附表二編號6所示之債權存在。
    (二)經查，被告庚○○就其上開主張，雖據提出存摺影本及證
      人辛○○為證。然查，存摺影本僅足證明被告庚○○有提
      款之事實，並不足逕為推論被告庚○○與程束間有借貸關
      係存在，已如前述。被告庚○○雖另舉證人辛○○為其確
      有交付金錢予陳添泉之證明，然依辛○○所述：「（問：
      是否去過庚○○家？）去過，大約是92或93年間，我跟陳
      添泉去，是陳添泉要我開車載他去，因為庚○○家在西螺
      ，陳添泉叫我跟他作伴一起去，陳添泉只是去跟他妹妹拿
      錢，拿多少我不清楚，是拿現金，是用牛皮紙袋裝著，我
      一共去庚○○家二、三次，都是去拿錢，陳添泉為何跟他
      妹妹拿錢，他並沒有告訴我，我只是單純跟他作伴而已。
      」、「我只是單純作伴，其他的事我都不知道。」等語（
      見本院卷第201頁背面），姑不論程束、陳添泉係居住於
      台中縣太平市，被告庚○○則係居住於雲林縣西螺鎮，兩
      地相隔遙遠，程束、陳添泉如有須向被告庚○○借款之需
      要，以陳添泉與被告庚○○為親兄妹關係，借款有未特別
      另立字據，何以不以匯款、轉帳方式為之，竟大費周折、
      長途跋涉取款，已不符常情，且依辛○○上開證述觀之，
      辛○○亦僅單純見被告庚○○交付金錢2、3次於陳添泉，
      至於交付金錢之金額、原因、用途均不知悉，而交付金錢
      之原因萬端，非僅限於借貸，亦如前述，參之證人陳添泉
      稱向被告庚○○借款前已先講好一萬元月息150元左右（
      見本院卷第202頁背面），然卻從無程束、陳添泉有何計
      付利息之情事，是辛○○縱曾見被告庚○○交付金錢予陳
      添泉2、3次，仍不足為被告庚○○確有借款予程束之證明
      。從而，被告庚○○主張其對程束有如附表二所示債權存
      在，無從信為真正。
  八、基上所述，被告主張因對程束分別有工程款及借款債權存
      在，故而取得程束所簽發如附表二執行名義所載之本票，
      均難信為真。原告提起分配表異議之訴，請求將本院95年
      度執字第71997號強制執行事件，於97年1月7日所製作之
      分配表（如附件），如附表一所示之被告之分配金額均更
      正改列為0元，俾將被告受分配之金額重新分配，為有理
      由，應予准許。
  九、本件判決之結果已臻明確，兩造其餘主張、抗辯暨攻擊防
      禦方法，經審酌均於判決結果無影響，毋庸一一贅述，附
      此敘明。
陸、結論：原告之訴為有理由，依民事訴訟法第78條、第85條第
    1項，判決如主文。
中    華    民    國    98    年    1     月    13    日
                  民事第四庭    法  官  呂麗玉
附表一：
┌───┬──┬─────┬───┬─────┬────┐
│表  別│次序│債權種類  │姓  名│債權原本  │分配金額│
│      │    │          │      ├─────┴────┤
│      │    │          │      │（新台幣.單位：元） │
├───┼──┼─────┼───┼─────┬────┤
│表(一)  │5   │併案執行費│丁○○│4,010     │4,010   │
│      ├──┼─────┼───┼─────┼────┤
│      │7   │併案執行費│戊○○│6,265     │6,265   │
│      ├──┼─────┼───┼─────┼────┤
│      │8   │併案執行費│己○○│9,523     │9,523   │
│      ├──┼─────┼───┼─────┼────┤
│      │12  │併案執行費│丙○○│6,516     │6,516   │
│      ├──┼─────┼───┼─────┼────┤
│      │13  │併案執行費│乙○○│2,381     │2,381   │
│      ├──┼─────┼───┼─────┼────┤
│      │15  │併案執行費│庚○○│8,771     │8,771   │
├───┼──┼─────┼───┼─────┼────┤
│表(二)  │5   │併案執行費│丁○○│5,634     │5,634   │
│      ├──┼─────┼───┼─────┼────┤
│      │7   │併案執行費│戊○○│8,804     │8,804   │
│      ├──┼─────┼───┼─────┼────┤
│      │8   │併案執行費│己○○│13,382    │13,382  │
│      ├──┼─────┼───┼─────┼────┤
│      │10  │併案執行費│丙○○│9,156     │9,156   │
│      ├──┼─────┼───┼─────┼────┤
│      │11  │併案執行費│乙○○│3,345     │3,345   │
│      ├──┼─────┼───┼─────┼────┤
│      │13  │併案執行費│庚○○│12,325    │12,325  │
│      ├──┼─────┼───┼─────┼────┤
│      │27  │普通債權  │丁○○│1,852,493 │260,926 │
│      ├──┼─────┼───┼─────┼────┤
│      │29  │普通債權  │戊○○│2,500,000 │352,128 │
│      ├──┼─────┼───┼─────┼────┤
│      │30  │普通債權  │己○○│3,539,814 │498,587 │
│      ├──┼─────┼───┼─────┼────┤
│      │31  │普通債權  │己○○│653,063   │91,985  │
│      ├──┼─────┼───┼─────┼────┤
│      │34  │普通債權  │丙○○│2,979,529 │419,670 │
│      ├──┼─────┼───┼─────┼────┤
│      │35  │普通債權  │乙○○│1,069,153 │150,592 │
│      ├──┼─────┼───┼─────┼────┤
│      │37  │普通債權  │庚○○│3,962,575 │558,134 │
├───┼──┼─────┼───┼─────┼────┤
│表(三)  │6   │併案執行費│丁○○│3,156     │3,156   │
│      ├──┼─────┼───┼─────┼────┤
│      │8   │併案執行費│戊○○│4,931     │4,931   │
│      ├──┼─────┼───┼─────┼────┤
│      │9   │併案執行費│己○○│7,495     │7,495   │
│      ├──┼─────┼───┼─────┼────┤
│      │11  │併案執行費│丙○○│5,128     │5,128   │
│      ├──┼─────┼───┼─────┼────┤
│      │12  │併案執行費│乙○○│1,874     │1,874   │
│      ├──┼─────┼───┼─────┼────┤
│      │14  │併案執行費│庚○○│6,904     │6,904   │
│      ├──┼─────┼───┼─────┼────┤
│      │24  │普通債權  │丁○○│1,591,567 │200,399 │
│      ├──┼─────┼───┼─────┼────┤
│      │26  │普通債權  │戊○○│2,147,872 │270,445 │
│      ├──┼─────┼───┼─────┼────┤
│      │27  │普通債權  │己○○│3,041,227 │382,930 │
│      ├──┼─────┼───┼─────┼────┤
│      │28  │普通債權  │己○○│561,078   │70,647  │
│      ├──┼─────┼───┼─────┼────┤
│      │31  │普通債權  │丙○○│2,559,859 │322,320 │
│      ├──┼─────┼───┼─────┼────┤
│      │32  │普通債權  │乙○○│918,561   │115,659 │
│      ├──┼─────┼───┼─────┼────┤
│      │34  │普通債權  │庚○○│3,404,441 │428,664 │
└───┴──┴─────┴───┴─────┴────┘
附表二：
┌──┬───┬──────┬──────┬──────┐
│編號│姓  名│執 行 案 號 │執 行 名 義 │債 權 金 額 │
│    │      │            │            │ （新台幣） │
├──┼───┼──────┼──────┼──────┤
│ １ │丁○○│96執30297號 │95票35407號 │1,600,000元 │
├──┼───┼──────┼──────┼──────┤
│ ２ │戊○○│96執31469號 │96票8693號  │2,500,000元 │
├──┼───┼──────┼──────┼──────┤
│ ３ │己○○│96執28354號 │95票32657號 │3,200,000元 │
│    │      │            │95票31953號 │  600,000元 │
├──┼───┼──────┼──────┼──────┤
│ ４ │丙○○│96執28353號 │95票37905號 │2,600,000元 │
├──┼───┼──────┼──────┼──────┤
│ ５ │乙○○│96執29041號 │95票35552號 │  950,000元 │
├──┼───┼──────┼──────┼──────┤
│ ６ │庚○○│96執28355號 │95票31954號 │3,500,000元 │
└──┴───┴──────┴──────┴──────┘
正本係照原本作成。
如對本判決上訴，須於判決送達後20日內向本院提出上訴狀。
中    華    民    國    98    年    1     月    13    日
                                書記官  許素珍


司法院資訊處製作；財團法人民間司法改革基金會備份。
